【裁判字號】    98,台上,5713
【裁判日期】    981002
【裁判案由】    違反藥事法等罪
【裁判全文】
最高法院刑事判決            九十八年度台上字第五七一三號
上  訴  人  台灣高等法院高雄分院檢察署檢察官
被      告  甲○○
上列上訴人因被告違反藥事法等罪案件，不服台灣高等法院高雄
分院中華民國九十八年二月二十七日第二審判決（九十七年度上
訴字第一六六七號，起訴案號：台灣高雄地方法院檢察署九十六
年度偵字第三一一三一號），提起上訴，本院判決如下：
    主  文
上訴駁回。
    理  由
按刑事訴訟法第三百七十七條規定，上訴於第三審法院，非以判
決違背法令為理由，不得為之。是提起第三審上訴，應以原判決
違背法令為理由，係屬法定要件。如果上訴理由書狀並未依據卷
內訴訟資料，具體指摘原判決不適用何種法則或如何適用不當，
或所指摘原判決違法情事，顯與法律規定得為第三審上訴理由之
違法情形，不相適合時，均應認其上訴為違背法律上之程式，予
以駁回。本件檢察官上訴意旨略謂：(一)原判決採用被告甲○○提
出之「合作協議書」，作為無罪諭知之主要依據，然該協議書計
有二份，非但內容不同，且均無製作日期之記載，並僅其中一份
有見證人，是否為臨訟勾串之作，已有可疑；徵諸其合作目的，
被告指稱：係因陳俊利（按經第一審另案判刑，現上訴中）為「
減稅」，伊乃將公司之牌照借他用；陳俊利則謂：因被告「欠業
績」，故將公司牌照借伊各等語，足見齟齬難信；參以會計師李
正授供明：被告親往國稅局簽名，以辦理變更公司營業項目，（
俾利陳俊利借牌進口貨物）等語，可見大費周章。衡之被告與陳
俊利既非熟識，自身又不諳進出口貿易，借牌供用之後復未加聞
問，均悖離常情，顯見被告係具有幫助陳俊利非法進口犯罪之不
確定故意。上揭協議書之預立，實不足資為「免責條款」，原審
之採證既違背證據法則，其判斷亦嫌理由不備。(二)、陳俊利已經
檢察官另案提起公訴，載明於本案審判筆錄，原判決竟以附註方
式載為「由檢察官另案偵辦中」，尚與卷內訴訟資料不符云云。
惟查：刑事訴訟法為落實無罪推定原則（第一百五十四條第二項
），實現公平法院理念，採行改良式當事人進行主義，檢察官與
被告立於對等，互為攻擊防禦，從而檢察官應負實質舉證責任（
第一百六十一條第一項），具有說服法院形成被告有罪心證之義
務，倘其所為之證明，不能達於通常之人均不致有所懷疑，而確
信其為真實之程度，縱然被告否認犯罪之辯解有所瑕疵或不能成
立，仍不能遽為有罪之判決。又證據之取捨及證明力之判斷，係
屬事實審法院自由判斷之職權，此項職權之行使，倘不違背客觀
存在之經驗法則或論理法則，即無違法可言，觀諸同法第一百五
十五條第一項規定甚明，自無許當事人任憑己意，異持評價，指
摘為違法，資為第三審上訴之適法理由。再供述證據雖彼此稍異
，但關於基本事實之陳述倘無不同，審理事實之法院自得依調查
所得之其他證據，本於合理推斷，綜合定其取捨，非謂其中一有
不符，即應全部不予採用。原判決於理由四－(乙)－(二)至(四)內，指
明李正授之證詞，祇能證明被告原負責之易訊企業行之營業項目
變更事宜，係由伊任職之會計師事務所承辦，接洽者為陳先生（
按指陳俊利）；與陳俊利同租一處辦公之張瑞貞、張晏維父子之
證言，證實系爭貨物係陳俊利所進口；負責報關事宜之報關行人
員陳良進之證言，僅足證明該貨物係先由張晏維出面委託，後皆
與陳俊利聯繫；易訊企業行股東王子復供明：確經伊介紹，將該
牌照借給陳俊利進口貨物，並因擔心違法，由陳俊利書立「今易
訊國際貿易任用陳俊利為國貿部經理，全權處理進出口事務，如
有此項目衍生法律責任及稅務問題，陳俊利須全權負責，並承擔
所有欠稅責任，特立此書為憑」等意旨之合作協議書二紙；陳俊
利亦坦承確實書立上揭協議書，而後向被告借牌進口貨物，未給
被告任何好處等情。微論陳俊利否認自己知悉所進口之貨物中，
夾藏冒牌之偽藥，卷內各訴訟資料僅足證明被告同意牌照借供陳
俊利進口貨物，尚乏積極確證足以證明被告知悉進口貨物夾有冒
牌偽、禁藥情事，而出於共同或幫助成事之意思作為，因認檢察
官未盡舉證責任，無法證明被告犯罪，乃撤銷第一審之科刑判決
，改判被告無罪。所為證據取捨及證明力判斷，俱有卷內各證據
資料可稽，從形式上觀察，並不違背客觀存在之經驗法則或論理
法則。上訴意旨置原判決已明白論斷之事項於不顧，任指為違法
，且猶為單純事實上之爭執，不能認為適法之第三審上訴理由。
至原判決就陳俊利自身案件進行之記載，縱非最新狀態，於被告
之本件判決無何影響，難為合法上訴之理由。依上說明，應認檢
察官之上訴為違背法律上之程式，予以駁回。
據上論結，應依刑事訴訟法第三百九十五條前段，判決如主文。
中    華    民    國  九十八  年    十    月    二    日
                      最高法院刑事第十庭
                          審判長法官  花  滿  堂
                                法官  黃  正  興
                                法官  陳  東  誥
                                法官  林  錦  芳
                                法官  洪  昌  宏
      本件正本證明與原本無異
                                      書  記  官
中    華    民    國  九十八  年    十    月    六    日
                                                    R


司法院資訊處製作；財團法人民間司法改革基金會備份。
